臺灣臺中地方法院刑事判決
110年度訴字第1155號
公  訴  人  臺灣臺中地方檢察署檢察官
被      告  張永明


選任辯護人  戴孟婷律師
上列被告因違反槍砲彈藥刀械管制條例案件，經檢察官提起公訴
（110年度偵字第9911、17520號），本院判決如下：
    主    文
張永明犯非法持有非制式手槍罪，處有期徒刑伍年壹月，併科罰
金新臺幣伍萬元，罰金如易服勞役，以新臺幣壹仟元折算壹日。
扣案非制式手槍壹支（槍枝管制編號0000000000號）沒收。
    犯罪事實
一、張永明明知可發射子彈具有殺傷力之非制式手槍及具有殺傷
    力之非制式子彈，均係槍砲彈藥刀械管制條例列管之槍砲、
    彈藥，未經許可不得持有，竟基於非法持有非制式手槍及子
    彈之犯意，於民國109年3、4月間某日，在其位在臺中市○○
    區○○路000號住處，向某真實姓名年籍不詳、綽號「徐明德
    」之成年人購買可發射子彈具有殺傷力之非制式手槍1支（
    槍枝管制編號0000000000號，下稱本案手槍）以及具有殺傷
    力之非制式子彈4顆（下稱本案子彈）而自斯時起持有之。
    嗣因其將本案手槍及本案子彈均藏放在上開住處，為警員另
    案於110年3月16日7時30分許，持本院核發之搜索票至上開
    住處搜索時，當場在其停放在上開住處之車牌號碼000-000
    號普通重型機車椅墊下置物箱內扣得本案手槍及本案子彈，
    始悉上情。
二、案經臺中市政府警察局刑事警察大隊報告臺灣臺中地方檢察
    署檢察官偵查起訴。
    理    由
一、本判決以下引用被告張永明以外之人於審判外之陳述，檢察
    官、被告及辯護人均不爭執其證據能力，且迄至言詞辯論終
    結前亦未聲明異議，本院審酌上開陳述作成之情況並無違法
    不當之情形或證明力明顯過低之瑕疵，爰依刑事訴訟法第15
    9條之5第1項及第2項，認均得為證據。
二、上揭犯罪事實，業據被告於警詢、偵訊、本院準備程序及審
    理中均坦承不諱（見偵9911卷《下稱偵卷》第7至9、107至110
    、143頁、本院卷第67、123至124頁），並有本院搜索票、
    臺中市政府警察局刑事警察大隊搜索扣押筆錄暨附件、刑事
    案件證物採驗紀錄表、扣案物品照片、車輛詳細資料報表各
    1份存卷可佐（見偵卷第23至37、43至47、51頁），另有本
    案手槍及本案子彈扣案可證。又本案手槍及本案子彈經送內
    政部警政署刑事警察局（下稱刑事警察局）鑑定，其結果略
    以：送鑑手槍1支（槍枝管制編號0000000000號）係非制式
    手槍，由仿手槍外型製造之槍枝，組裝已貫通之金屬槍管而
    成，擊發功能正常，可供擊發適用子彈使用，具殺傷力；送
    鑑子彈均係非制式子彈，其中3顆由金屬彈殼組合直徑約8.9
    mm金屬彈頭而成，其中1顆則由口徑9mm制式空包彈組合直徑
    約8.9mm金屬彈頭而成，經試射均可擊發，具殺傷力等情，
    亦有刑事警察局110年5月7日刑鑑字第1100034192號鑑定書
    、110年8月24日函各1份在卷可稽（見偵卷第177至182頁、
    本院卷第109頁）。上開鑑定結果係鑑定機關以其專業知識
    及精密儀器測試後所得結論，自可憑信，足認被告持有之本
    案手槍及本案子彈，確係分屬槍砲彈藥刀械管制條例第4條
    第1項第1款、第2款所稱槍砲及彈藥無訛，被告之任意性自
    白應與事實相符。是本案事證明確，被告所為上開犯行洵堪
    認定，應予依法論科。
三、查被告持有本案手槍及本案子彈之期間係自109年3、4月間
    某日至110年3月16日遭查獲時止；於此期間內，槍砲彈藥刀
    械管制條例第4條、第7條、第8條等規定業於109年6月10日
    修正公布，同年月12日生效，此次修正係為有效遏止持非制
    式槍砲進行犯罪情形，使非制式槍砲與制式槍砲罪責一致，
    並使特定類型槍砲之管制範圍明確及於所有具殺傷力之制式
    及非制式槍砲，且有違法製造等行為，不論標的為制式或非
    制式槍砲，皆應依特定類型管制槍砲之處罰規定追訴，故於
    上開各規定均增加「制式或非制式」之構成要件，有其修正
    理由可資參照，而本案被告行為終了既係在修正後規定施行
    之後，本案自應適用修正後規定，即裁判時之法律（最高法
    院100年度台上字第5119號判決意旨參照）。是核被告所為
    ，係犯槍砲彈藥刀械管制條例第7條第4項非法持有非制式手
    槍罪、同條例第12條第4項非法持有子彈罪。被告未經許可
    持有之本案子彈4顆均係相同種類之客體，為單純一罪。又
    被告自109年3、4月間某日起至110年3月16日遭查獲時止持
    有本案手槍及本案子彈之行為，為繼續犯；被告以一持有行
    為同時犯上開各罪，為想像競合犯，應依刑法第55條前段從
    一重論以非法持有非制式手槍罪。
四、被告雖於偵查及審判中均自白上開非法持有非制式手槍、非
    法持有子彈等犯行，且於警詢及偵訊時即供承此係「徐明德
　　」所交付，惟偵查機關並未因被告之該等供述而查獲或因而
    防止重大危害治安事件之發生等節，有本院公務電話紀錄表
    1份附卷可參（見本院卷第111至113頁），是被告就其所涉
    本案犯行尚無槍砲彈藥刀械管制條例第18條第4項前段減輕
    或免除其刑規定之適用，併此敘明。另依本案查獲情形，被
    告係經警員搜索始查獲扣得本案手槍及本案子彈，業如前述
　　，此際警員已得依扣案物品為據而合理懷疑被告涉有上開犯
    行，本案自無自首相關規定之適用，亦附此敘明。又辯護人
    雖為被告辯護略以：被告並未從事任何不法行為，其之所以
    持有本案手槍及本案子彈僅係禁不起「徐明德」央求，被告
    自身亦因家人相繼過世而有輕生念頭，於打算輕生當日剛好
    為警員查獲，此後皆配合偵辦，故其犯罪情節尚屬輕微，本
    案法定最低本刑不可謂不重，請依刑法第59條酌減其刑等語
    （見本院卷第67、80至82、124頁）；惟此除與被告於警詢
    及偵訊時自述：伊買槍彈沒有要做什麼，是「徐明德」缺錢
    拜託伊買，伊本來早上要帶出去山上試槍才放在機車裡面，
    還沒去就被抓到了，伊只是好奇收藏等語（見偵卷第9、108
    、139頁）已有出入，難以遽採外，被告曾於持有本案手槍
    及本案子彈前數月另向「徐明德」購買其他改造手槍，並將
    相關槍身、滑套、彈匣、復進彈簧及復進桿等零組件藏放在
    其住處前方之水溝內，經被告向警員告知此情並同意警員搜
    索而取得上開零組件，僅係上開零組件經送鑑驗後認非屬槍
    砲主要組成零件等節，復據被告於警詢、偵訊及本院審理中
    自承在卷（見偵卷第138至144、167至168頁、本院卷第123
    頁），並有自願受搜索同意書、臺中市政府警察局霧峰分局
    搜索扣押筆錄暨附件、現場照片、刑事警察局110年5月7日
    刑鑑字第1100044296號鑑定書、內政部110年5月19日函各1
    份存卷可參（見偵卷第145至159、183至186、203至204頁）
　　，亦徵本案手槍及本案子彈並非僅係被告一時偶然所得，又
    其逕自持有槍彈之所為對於社會治安已有相當影響，再衡以
    被告所犯上開各罪之法定最低度刑並非極重，更無情輕法重
    之憾，是依上開各情以觀，依一般國民社會感情，應尚難認
    被告於本案有何在客觀上足以引起一般同情而情堪憫恕，即
    予宣告法定最低度刑期猶嫌過重之情事，自無從適用刑法第
    59條酌量減輕其刑，併予敘明。
五、爰審酌被告於前開期間未經許可持有本案具有高危險性之手
    槍及子彈，法治觀念薄弱，且其所為對於人身安全及社會秩
    序、安寧潛在危害非微，應予非難，另斟酌被告犯後迭坦承
    犯行等情，參以被告之素行，其所受教育反映之智識程度、
    就業情形、家庭經濟及生活狀況等一切情狀（見本院卷第12
    5頁），暨檢察官具體求刑及被告、辯護人對於科刑範圍之
    意見後，量處如主文所示之刑，並就併科罰金部分諭知易服
    勞役之折算標準，以示懲儆。
六、扣案本案手槍依前揭規定不得非法持有，自屬違禁物而應依
    刑法第38條第1項予以宣告沒收。至本案子彈依前揭規定雖
    亦不得非法持有，惟該等子彈於鑑定時均經試射完畢而已滅
    失其殺傷力，已非違禁物，是無從再予宣告沒收。
七、公訴意旨另略以：被告除前揭經本院論罪科刑之部分外，尚
    有向「徐明德」取得具有殺傷力之非制式子彈1顆，而亦涉
    犯槍砲彈藥刀械管制條例第12條第4項非法持有子彈罪嫌等
    語。惟稽之槍砲彈藥刀械管制條例第4條第1項第2款，該條
    例所管制彈藥係以具殺傷力者為限，而公訴意旨所指上開非
    制式子彈1顆經本院於審理中再行送刑事警察局鑑驗後，認
    無法擊發，不具殺傷力乙情，有前揭刑事警察局110年8月24
    日函存卷可參（見本院卷第109頁），此部分自無從以公訴
    意旨所指上開罪名相繩，然因被告就此被訴部分，與其前揭
    經本院認定有罪部分具有單純一罪（即非法持有本案子彈部
    分）及想像競合犯之裁判上一罪（即非法持有本案手槍部分
    ）之關係，爰不另為無罪之諭知。
據上論斷，應依刑事訴訟法第299條第1項前段，槍砲彈藥刀械管
制條例第7條第4項、第12條第4項，刑法第11條前段、第55條前
段、第42條第3項前段、第38條第1項，判決如主文。
本案經檢察官洪明賢提起公訴，檢察官朱介斌到庭執行職務。
中　　華　　民　　國　　111 　年　　1 　　月　　12　　日
                  刑事第十三庭　審判長法　官　李宜娟
                                      法  官  林德鑫
                                      法  官  陳怡秀　  
以上正本證明與原本無異。
如不服本判決應於收受送達後20日內向本院提出上訴書狀，並應
敘述具體理由；其未敘述上訴之理由者，應於上訴期間屆滿後20
日內向本院補提理由書（均須按他造當事人之人數附繕本）「切
勿逕送上級法院」。
　　　　                              書記官  劉雅玲
中　　華　　民　　國　　111 　年　　1 　　月　　12　　日
附錄本案論罪科刑法條：
槍砲彈藥刀械管制條例第7條第4項
未經許可，製造、販賣或運輸制式或非制式火砲、肩射武器、機
關槍、衝鋒槍、卡柄槍、自動步槍、普通步槍、馬槍、手槍或各
類砲彈、炸彈、爆裂物者，處無期徒刑或7年以上有期徒刑，併
科新臺幣3千萬元以下罰金。
未經許可，轉讓、出租或出借前項所列槍砲、彈藥者，處無期徒
刑或5年以上有期徒刑，併科新臺幣1千萬元以下罰金。
意圖供自己或他人犯罪之用，而犯前二項之罪者，處死刑或無期
徒刑；處徒刑者，併科新臺幣5千萬元以下罰金。
未經許可，持有、寄藏或意圖販賣而陳列第1項所列槍砲、彈藥
者，處5年以上有期徒刑，併科新臺幣1千萬元以下罰金。
意圖供自己或他人犯罪之用，以強盜、搶奪、竊盜或其他非法方
法，持有依法執行公務之人所持有之第1項所列槍砲、彈藥者，
得加重其刑至二分之一。
第1項至第3項之未遂犯罰之。
槍砲彈藥刀械管制條例第12條第4項
未經許可，製造、販賣或運輸子彈者，處1年以上7年以下有期徒
刑，併科新台幣500萬元以下罰金。
未經許可，轉讓、出租或出借子彈者，處6月以上5年以下有期徒
刑，併科新台幣300萬元以下罰金。
意圖供自己或他人犯罪之用，而犯前二項之罪者，處3年以上10
年以下有期徒刑，併科新台幣700萬元以下罰金。
未經許可，持有、寄藏或意圖販賣而陳列子彈者，處5年以下有
期徒刑，併科新台幣300萬元以下罰金。
第1項至第3項之未遂犯罰之。